【裁判字號】    95,易,281
【裁判日期】    950728
【裁判案由】    電信法
【裁判全文】
臺灣屏東地方法院刑事判決               95年度易字第281號
聲  請  人  臺灣屏東地方法院檢察署檢察官
被      告  甲○○
上列被告因違反電信法案件，經檢察官聲請簡易判決處刑（94年
度偵字第5161號），本院認不宜以簡易判決處刑，改依通常程序
審理，判決如下：
    主  文
甲○○共同連續違反無線電頻率、電功率、發射方式及電臺識別
呼號等有關電波監理業務，由交通部統籌管理，非經交通部核准
，不得使用之規定，未經核准擅自使用無線電頻率，處有期徒刑
月，如易科罰金，以佰元折算壹日。未扣案之天線、射頻器
材等電信器材壹批，均沒收。
    事  實
一、甲○○曾因違反電信法案件，經臺灣高雄地方法院以93年度
    簡字第801 號判處拘役50日確定，經易科罰金執行完畢，詎
    仍不知悔改，明知無線電頻率、電功率、發射方式及電臺識
    別呼號等有關電波監理業務，由交通部統籌管理，非經交通
    部核准，不得使用，竟與不詳姓名年籍之成年男子共同基於
    違反電信法之概括犯意，自民國93年10月13日起，迄94 年2
    月18日止，使用該不詳姓名年籍之成年男子，在屏東縣三地
    門鄉北緯22度44分35.3秒，東經120 度39分14.5秒附近，以
    天線及射頻器材所架設之「人生廣播電台」，並以「阿成」
    之名義主持節目，向不特定聽眾，販賣其向不知情之乙○○
    所購入之養生茶等產品，而連續非法使用FM 101.3MHZ 頻率
    ，影響交通部對電信秩序之管理。嗣於94年2 月18日，經交
    通部電信總局南區電信監理站人員實施干擾測試確認後，始
    知上情（檢察官誤認扣得天線、射頻器材等電信器材一批）
    。
二、案經臺灣高雄地方法院檢察署檢察官自動檢舉後呈請臺灣高
    等法院高雄分院檢察署檢察長令轉臺灣屏東地方法院檢察署
    檢察官偵查後聲請簡易判決處刑，本院認不宜以簡易判決處
    刑，改依通常程序審理。
    理  由
一、上揭事實，業據被告甲○○分別於偵查中及本院審理坦承不
    諱，核與證人乙○○於本院審理中所證述之情節大致相符，
    並有交通部電信總局南區電信監理站非法電台及電波干擾處
    理報告表、測試照片、現場圖、廣播內容譯文、交通部電信
    總局南區電信監理站94年12月23日南站字第09405015500 號
    函等附卷可稽，足見被告之自白與事實相符，自可採為論罪
    科刑之依據。綜上所述，本件事證已臻明確，被告犯行洵堪
    認定，應予依法論科。
二、按無線電頻率、電功率、發射方式及電臺識別呼號等有關電
    波監理業務，由交通部統籌管理，非經交通部核准，不得使
    用或變更，電信法第48條第1 項前段定有明文。核被告甲○
    ○所為係違反電信法第58條第2 項，違反無線電頻率、電功
    率、發射方式及電臺識別呼號等有關電波監理業務，由交通
    部統籌管理，非經交通部核准，不得使用之規定。又94年2
    月2 日修正公布前刑法第28條：「二人以上共同實施犯罪之
    行為者，皆為正犯」之規定，固已修正為：「二人以上共同
    實行犯罪之行為者，皆為正犯」，惟上述用語上之修正，乃
    因「實施」一詞之範圍，在解釋上是否包括「陰謀共同正犯
    」及「預備共同正犯」存有爭議，為杜爭議，明白宣示本條
    不包括「陰謀共同正犯」及「預備共同正犯」，但仍包括共
    謀共同正犯，乃將「實施」修正為「實行」。是此項修正之
    結果，對於本件被告不生有利或不利之情形，應依上述修正
    後刑法第2 條第1 項前段，適用行為時之舊法即修正前刑法
    第28條規定即可。故被告與架設上開電台之不詳姓名年籍成
    年男子間，就上揭犯行，有犯意聯絡及行為分擔，為共同正
    犯。被告行為後，刑法第56條連續犯之規定，業於94年2 月
    2 日修正公布刪除，並於95年7 月1 日施行，則被告之犯行
    ，因行為後之新法業已刪除連續犯之規定，此刪除雖非犯罪
    構成要件之變更，但顯已影響行為人刑罰之法律效果，自屬
    法律有變更，依修正後之刑法第2 條第1 項之規定比較新、
    舊法結果，仍以修正前之刑法第56條之規定有利於被告（最
    高法院95年第8 次刑事庭會議決議參照），是被告先後多次
    未經核准使用無線電頻之犯行，時間緊接、犯罪構成要件相
    同，顯然基於概括犯意反覆為之，為連續犯，應依修正前刑
    法第56條之規定論以一罪，並依法加重其刑。爰審酌被告前
    因違反電信法案件，經臺灣高雄地方法院以93年度簡字第80
    1 號判處拘役50日確定，甫於93年6 月4 日易科罰金執行完
    畢，有臺灣高等法院被告前案紀錄表附卷可佐，被告仍不知
    悔改，再犯本件違反電信法之罪，漠視法令之規定，影響主
    管機關對電信秩序之管理，對於社會秩序所生危害，犯後坦
    承犯行，態度尚可等一切情狀，量處如主文所示之刑。又94
    年2 月2 日公布並於95年7 月1 日施行之修正刑法第41條第
    1 項有關易科罰金折算標準，由舊刑法第41條第1 項規定「
    得以1 元以上3 元以上」折算一日（依修正前罰金罰鍰提高
    標準條例第2 條規定，即以100 銀元以上至30 0銀元以下折
    算一日），提高為「以新臺幣1,000 元、2,00 0元、3,000
    元折算一日」，並刪除「因身體、教育、職業或家庭之關係
    ，執行顯有困難者」之條件，第2 項增訂「前項規定於數罪
    併罰，其應執行之刑未逾6 月者，亦適用之。」，故本件易
    科罰金折算之標準，以修正前刑法折算標準對行為人較為利
    ，依刑法第2 條第1 項前段，應適用修正前刑法第41條第1
    項及修正前罰金罰鍰提高標準條例第2 條之規定。
三、按電信法第56條至第58條之罪者，其電信器材，不問屬於犯
    人與否，沒收之。電信法第60條有明文規定。此項規定，係
    採義務沒收主義，法院無自由裁量之權（最高法院86年度台
    非字第135 號判決、88年度台上字第390 號判決可資參照）
    。故檢察官聲請本院沒收、天線、射頻器材等電信器材一批
    ，雖未扣案（檢察官誤認業經扣案），但不能證明業已滅失
    不復存在，故仍應依上開規定沒收之。
四、據上論斷，依刑事訴訟法第452 條、第299 條第1 項，電信
    法第58條第2 項、第60條，刑法第11條、第2 條第1 項前段
    ，修正前刑法第28條、第56條、第41條第1 項前段，修正前
    罰金罰鍰提高標準條例第2 條，判決如主文。
中    華    民    國    95    年    7     月    28    日
                    刑事第三庭  審判長  法  官  楊清安
                                        法  官  柯雅惠
                                        法  官  楊萬益
以上正本證明與原本無異。
如不服本判決應於收受本判決送達後十日內向本院提出上訴書狀
，其未敘述上訴理由者，並得於提起上訴後十日內向本院補提理
由書狀（均須按他造當事人之人數附繕本）「切勿逕送上級法院
」
中    華    民    國    95    年    7     月    28    日
                                        書記官  陳勃諺
本判決論罪科刑法條：
電信法第四十八條第一項：
無線電頻率、電功率、發射方式及電台識別呼號等有關電波監理
業務，由交通部統籌
管理，非經核准，不得使用或變更；其管理辦法由交通部訂定之
。
電信法第五十八條：
違反第四十六條第五項規定，設置或使用無線廣播電臺或無線電
視電臺發送射頻信息，致干擾無線電波之合法使用者，處二年以
下有期徒刑、拘役或科或併科新臺幣六十萬元以下罰金。
違反第四十八條第一項規定，未經核准擅自使用或變更無線電頻
率者，處拘役或科或併科新臺幣二十萬元以下罰金。
犯前項之罪，因而致干擾無線電波之合法使用者，處二年以下有
期徒刑、拘役或科或併科新臺幣六十萬元以下罰金。
電信法第六十條：
犯第五十六條至第五十八條之罪者，其電信器材，不問屬於犯人
與否，沒收之。


司法院資訊處製作；財團法人民間司法改革基金會備份。
